臺灣高等法院刑事判決　　　　　　　　　　　　　九十二年度上訴字第三三七九號
　　上　訴　人　臺灣板橋地方法院檢察署檢察官
　　被　　　告　丙○○
　　指定辯護人　本院公設辯護人　甲○○
右上訴人因偽造有價證券等案件，不服臺灣板橋地方法院九十二年度訴字第二一０號
，中華民國九十二年七月十日第一審判決（起訴案號：臺灣板橋地方法院檢察署九十
一年度偵字第九九一六號），提起上訴，本院判決如左：
    主  文
上訴駁回。
    理  由
一、公訴意旨略以：被告丙○○為設於臺北縣泰山鄉○○街三十一之三號「欣偉有限
    公司」（下稱欣偉公司）之股東，與其妹即欣偉公司之代表人戊○○、妹夫即股
    東潘金協（以上二人業經原審判決有罪確定）為向銀行訛詐款項，竟基於為自己
    不法所有之犯意聯絡，先於不詳時地偽造戊○○胞弟即欣偉公司股東丁○○之印
    章，再於民國（下同）八十九年二月二十五日以該偽造之丁○○印章偽造欣偉公
    司股東同意書，又於八十九年二月二十六日偽造欣偉公司變更登記申請書，連同
    上開偽造之欣偉公司股東同意書，持向經濟部申請變更欣偉公司之代表人為丁○○，並使經濟部承辦該業務之公務員，於八十九年三月十三日將此不實之事項登
    載於其職務上所掌管之欣偉公司變更登記表之公文書上，均足以生損害於丁○○
    及經濟部對於有限公司監督管理之正確性。復於不詳時地，將戊○○、潘金協、
    丙○○之照片，換貼在乙○○、丁○○、陳採麗之
    分證後，加以影印，再持上開變造之乙○○、丁○○、陳採麗
    另於不詳時地偽造之乙○○、丁○○、陳採麗印章，於八十九年六月十五、十六
    日持至臺北縣板橋市○○路二九０號花蓮企銀，共同偽造欣偉公司為借款人、丁○○、乙○○、陳採麗為連帶保證人之借款契約書，並基於意圖供行使之用之犯
    意聯絡，共同偽造欣偉公司、丁○○、乙○○、陳採麗為發票人之本票後，將該
    偽造之借款契約書及本票交付花蓮企銀以行使，造成花蓮企銀陷於錯誤，而交付
    貸款新臺幣（下同）一百五十萬元予戊○○、潘金協、丙○○，足以生損害於花
    蓮企銀、丁○○、乙○○、陳採麗。嗣九十年三月十三日，丁○○、乙○○為申
    請房屋貸款而向財團法人金融聯合徵信中心查詢其信用資料，並經花蓮企銀向丁○○、乙○○追討上開債務後，始知悉上情。因認被告丙○○亦涉共犯刑法第二
    百十六條、第二百十條、第二百十二條之行使偽造私文書、行使變造特種文書、
    第二百十四條使公務員登載不實罪、第三百三十九條第一項詐欺取財、第二百零
    一條第一項偽造有價證券罪嫌云云。
二、公訴人認被告涉犯前揭罪行，係以：變造陳採麗
    ，及證人劉財官所證確係照片上之人來對保等情，為其論據。
三、按犯罪事實應依證據認定之，無證據不得認定其犯罪事實；又不能證明被告犯罪
    者，應諭知無罪之判決，刑事訴訟法第一百五十四條第二項、第三百零一條第一
    項分別定有明文。訊據被告丙○○堅決否認有被訴之犯行，辯稱：對保當時伊人
    在花蓮，雖然曾在欣偉公司任職，但僅半年就離職，進公司時有交相片給戊○○
    ，但係因公司要用，並不知道戊○○將相片拿去變造
四、經查：
    (一)證人劉財官於原審證稱：我記得那天來的人比較胖，我確實有對照片，那個人
      很胖，不像今日在庭的被告（丙○○），當日我看到的人確實是很胖，可以確
      定不是今日在法庭的這個人。借款契約上、本票上的連帶保證人是現場來的那
      個說她是陳採麗那個人簽的，徵信暨批覆書上的連帶保證人是當初去他們公司
      徵信的時候，徵信人員請他們簽回來，並非我辦理的，簽借款契約時也有跟到
      場的人講話，在庭的被告他講話的聲音、神韻都不像當初來的那個人等語（見
      原審卷第八十四頁至第八十七頁）甚詳，是該共同前往銀行辦理貸款並由證人
      劉財官對保之人並非被告，至為明確。
    (二)雖證人劉財官於偵查中檢察官訊問時及原審訊問時均證稱確有對保核對照片中
      之人是否來貸款之人（見偵查卷第八十六頁、原審卷第八十五頁），惟本件借
      貸自始至終僅依
      分行送過來的，新莊分行的人員離職，才把這個案子移轉到我們這邊，當初就
      有把要核貸的人的身分資料傳真給我們，我們就拿傳真來給我們的資料，跟他
      們核對，因為是中小企業的簡易貸款，他們傳真資料來，我們傳真到總行，核
      對無誤後，一天就可以辦出來了，所以從傳真資料上核對身分，但是沒有核對
      他們的正本等情（見原審卷第八十五頁至第八十七頁）甚明，而卷附
      本上之照片並不清晰，證人雖有核對
      是否證人當時確能核對無誤，實有疑問。
    (三)本件貸款徵信暨批覆書上之陳採麗署押（見偵查卷第五十八頁）與借款契約上
      陳採麗之署押（見偵查卷第五十九頁）筆跡明顯不同，亦與被告於原審當庭所
      書立之「陳採麗」簽名（見原審卷第一百一十七頁）之筆跡均相去勝遠，其運
      勢、筆順、運筆特徵均有差異，亦無從依偵查中證人劉財官所證述有核對照片
      而推認到場之人即為丙○○。
    (四)戊○○於原審坦白承認上述照片是其拿給金融公司之人變造的，被告自始均未
      參與等語，參諸本件是由戊○○透過金融公司人員向銀行辦理貸款，款項亦撥
      入公司，而變更負責人主要又係辦理貸款，公司又僅由戊○○、潘金協經營，
      均與被告無何關聯，且對被告而言無何利益可圖，被告斷不可能願意提供照片
      供被告戊○○等人變造
    (五)綜上所述，被告所辯應可採信，此外復查無其他積極證據足認被告有何公訴人
      所指訴之詐欺、偽造文書、偽造有價證券犯行，既不能證明被告丙○○犯罪，
      依前述說明，自應為被告丙○○無罪之諭知。
五、原審認不能證明被告犯罪，而判決被告無罪，核無不合，公訴人仍執前詞認被告
    成立犯罪，為無理由，應予駁回。
據上論斷，應依刑事訴訟法第三百六十八條判決如主文。
本案經檢察官劉靜婉到庭執行職務。
中　　　華　　　民　　　國　　　九十三　　　年　　一　　月　　二十八　　日
                              臺灣高等法院刑事第十八庭
                                  審判長法  官　吳　　　敦
                                        法  官  吳　明　峰
                                        法  官  梁　宏　哲
右正本證明與原本無異。
如不服本判決，應於收受送達後十日內向本院提出上訴書狀，其未敘述上訴理由者，
並得於提起上訴後十日內向本院補提理由書（均須按他造當事人之人數附繕本）。
                                        書記官　劉　貞　達
中　　　華　　　民　　　國　　　九十三　　　年　　一　　月　　二十九　　日
